【裁判字號】    89,易,3884
【裁判日期】    900420
【裁判案由】    傷害
【裁判全文】
臺灣板橋地方法院刑事判決                        八十九年度易字第三八八四號
    公  訴  人  臺灣板橋地方法院檢察署檢察官
    被      告  乙○○
右列被告因傷害案件，經檢察官提起公訴 (八十九年度偵字第一一二二三號)，本院
判決如左：
    主  文
乙○○無罪。
    理  由
一、公訴意旨略以：被告乙○○與告訴人丁○○○因債務糾紛，素來不睦。於民國八
    十八年七月一日，二人因臺灣板橋地方法院八十八年度易字第七八二號案件開庭
    審理而均前往臺灣板橋地方法院出庭，被告乙○○與告訴人丁○○○又因債務問
    題於法庭內及法庭外發生嚴重爭執，詎被告乙○○竟基於傷害之犯意，在法庭外
    以雨傘接續朝丁○○○右肩、右上臂及右背部打去，致丁○○○受有右肩部挫傷
    及瘀傷四乘四公分、右上臂瘀傷二處各為三乘三公分、右背擦傷及瘀傷十二乘六
    公分等傷害。因認被告涉犯刑法第二百七十七條第一項之傷害罪嫌。
二、按犯罪事實應依證據認定之，無證據不得推定其犯罪事實，又不能證明被告犯罪
    應諭知無罪之判決，刑事訴訟法第一百五十四條、第三百零一條第一項定有明文
    。次按告訴人之告訴係以使被告受刑事訴追為目的，是其指訴是否與事實相符，
    仍應調查其他證據以資審認〔五十二年台上字第一三００號判例〕。又認定犯罪
    事實應憑積極證據，倘積極證據不足以為不利於被告事實之認定時，即應為有利
    被告之認定，更不必有何有利之證據，最高法院三十年上字第八一六號著有判例
    ，所謂「積極證據足以為不利被告事實之認定」，依據同院七十六年臺上字第四
    九八六號判例意旨，係指據為訴訟上證明之全盤證據資料，在客觀上以達於通常
    一般之人均不致於有所懷疑，而得確信被告確曾犯罪之程度；若未達到此一程度
    ，而有合理懷疑之存在時，即無從為被告有罪之確信。
三、公訴人認被告涉有前開罪嫌，無非以右開事實，業據告訴人丁○○○指證綦詳，
    並有臺北縣立三重醫院診斷證明書乙紙附卷可稽，為其論據。訊據被告乙○○堅
    決否認有何傷害犯行，辯稱：當日開庭時，因告訴人大聲辱罵伊母親，伊為保護
    母親曾反口爭吵，其後法警為伊等安全，即叫伊等於法庭內坐三十分鐘後離庭，
    根本不可能如告訴人所述，於法庭內、外，以雨傘毆打告訴人，況且伊於偵查中
    開了三次庭，告訴人均未提出驗傷單，嗣經檢察官諭令其提出，其才提出三重醫
    院之驗傷單，惟該驗傷單所載傷勢又與告訴人所稱不符，本件實係告訴人設詞誣
    陷等語。經查：告訴人所指上開事實，固據提出臺北縣立三重醫院診斷證明書乙
    紙為證，惟上開診斷證明書僅能證明告訴人受有前開傷害，並無法以此證明其所
    受傷害係被告毆打所致，因之對於告訴人上開指訴，仍須有其他證據予以佐證始
    足認定；其次，本件告訴人指訴被告傷害之緣由，乃因被告於八十八年二月間告
    訴告訴人詐欺，於該案審訊過程中所衍生出本件之傷害告訴，依告訴人所述其遭
    被告毆打成傷之經過，於偵查中先稱：「八十八年七月一日下午四時，在板橋地
    院開庭時，在庭外用雨傘打我」（八十八年度偵字第一六一七二號偵查卷第三頁
    背面），再稱：「八十八年七月一日在板橋地院開庭時，被告在法庭內用手抓我
    腰部，後來又用雨傘打我右肩及右手臂」（八十九年度偵字第一一二二三號偵查
    卷第三十一頁背面），嗣於本院審理中則指稱：「她在訊問完畢時，我們在簽名
    時，她從我的右手邊走過到我身後時，從我後面捏我腰部，我叫了一聲，後來我
    就走出庭外，她在庭外拿雨傘打我右肩膀及右腰部」等語，復經本院調閱八十八
    年度易字第七八二號案卷，查明本件依告訴人所述，案發地點係於本院第十二法
    庭內、外，惟衡諸常情，法庭係莊重嚴肅之地，且於法庭內，除庭訊完畢之被告
    、告訴人二造外，尚有多位依法執行公務之人員，諸如審理法官、書記官、通譯
    、執達員、法警等，甚而旁聽民眾在場，衡情苟如告訴人所述被告於庭訊後筆錄
    簽名時，自後捏伊腰部云云，則被告於公開法庭上之違法行為，必定遭受制止才
    是，尤以被告與告訴人對於該次庭訊時，雙方曾為激烈之口語爭辯乙事均為一致
    之供述，是依告訴人於法院開庭時據理力爭之態度以觀，則其於當庭遭受被告傷
    害乙事，應無保持緘默而未立即告知承審法官之理，惟遍閱該次訊問筆錄，均無
    告訴人指責被告犯行之記錄；又經本院訊以證人即本院法警甲○○，是否記得當
    日開庭情形，其亦證稱：我有印象有開過乙○○的庭，但是七月一日發生什麼事
    我不記得，細節我也不記得了，因為開庭時當事人常有爭吵及肢體衝突的情形，
    我們每天都會站庭，案件太多，實在無法記得全部情形等語（參見本院八十九年
    十二月二十日訊問筆錄），則對於告訴人之指述，在客觀上尚未達一般人不致懷
    疑之程度；再就告訴人提出告訴之過程，其稱：於當日庭訊後，直接至臺灣板橋
    地方法院檢察署按鈴申告，回家後才去就醫等語，此後迄八十九年七月十一日始
    提出其診斷證明書，又依告訴人於八十九年七月十一日庭呈之該診斷證明書所載
    ，其傷勢為「左肩挫傷及瘀傷四乘四公分、左上臂瘀傷二處各為三乘三公分、左
    背擦傷及瘀傷十二乘六公分」，核與告訴人所稱係遭被告毆打其右肩、右背部之
    位置不符，嗣告訴人再於八十九年八月二日提出診斷證明書之更正函，即將上開
    診斷證明書所載之「左肩、左臂、左背」等部位更正為「右肩、右臂、右背」等
    部位，此有告訴人分別於八十九年七月十一日、八月二日所提出之診斷證明書附
    卷為證，是該診斷證明書或因醫師筆誤而將告訴人所受傷勢之左右倒置，惟對於
    該診斷證明書之開立，經本院先質之告訴人就診情形，其初供稱：我先去檢方按
    鈴申告後，就馬上去醫院，我有給檢察官看我的傷勢，當天幫我看診的就是開診
    斷證明書的那位醫生云云，嗣經本院傳喚開立診斷證明書之醫生丙○○，其則到
    庭證稱：八十八年七月一日晚間六時四十五分許，告訴人到院掛急診，當時急診
    醫師係鄺醫生診斷等語，並經本院調閱告訴人之病歷，記載「告訴人於八十八年
    七月一日急診，七月二日係門診」等情查明屬實，是告訴人所述之看診醫師，顯
    然與證人所述不符，所稱已有瑕疵，此其一；其次，依證人醫生丙○○所證，其
    係七月二日門診時始為告訴人診斷，是於八十八年七月一日告訴人赴院急診時，
    並非由蔡醫師診治，而係另有他人，則於醫師開立診斷證明書時，何以未據實記
    錄其看診時間，而係記錄前日之「八十八年七月一日」？則該診斷證明書所書顯
    有疑問，此其二；再細較診斷證明書所載告訴人所受之上開傷勢，均為「挫傷」
    、「瘀傷」、「擦傷」，經本院訊以證人各該傷勢造成原因，證人丙○○證稱：
    挫傷通常是用鈍器造成，比較稍微紅腫，瘀傷比較明顯有瘀青現象；擦傷則是皮
    膚有破皮等語，再依告訴人所述，其右肩、右臂係遭被告以雨傘毆打等情相互對
    照以觀，衡諸一般人使用之雨傘，不論以傘尖或傘柄戳人，似難認構成所謂之「
    鈍器」；又依其所述，其腰部傷勢係遭被告以手捏的云云，惟依診斷證明書之記
    載該部份傷勢為「擦傷」、「瘀傷」，惟依告訴人所指被告傷害時並未持「工具
    」，且其當時必定著有衣物隔絕之狀況下，被告以手捏轉或能造成其瘀腫傷，惟
    如何造成其「皮膚破皮傷」，實令人匪疑所思，此其三，是該診斷證明書所載，
    核與告訴人所述造成之原因，互有未符。綜合告訴人之指訴，暨該診斷證明書之
    內容，不足以生被告確有被訴傷害犯行之確信，在客觀上未達於通常一般之人均
    不致於有所懷疑，而得確信被告確曾犯罪之程度，此外，復查無其他積極確切之
    事證，足認被告涉公訴人起訴之犯嫌，當屬不能證明被告犯罪，爰依法為無罪之
    諭知。
據上論斷，應依刑事訴訟法第三百零一條第一項，判決如主文。
本案經檢察官陳銘祥到庭執行職務
中      華      民國    九十      年      四      月     二十     日
                                      臺灣板橋地方法院刑事第六庭
                                          法  官  徐   蘭   萍
右正本證明與原本無異。
如不服本判決，應於判決送達後十日內，向本院提出上訴狀。
                                          書記官  莊   川   億
中      華      民      國    九十      年      四      月     二十     日


司法院資訊處製作；財團法人民間司法改革基金會備份。
